臺灣高等法院高雄分院刑事判決
111年度上易字第249號
上  訴  人  臺灣高雄地方檢察署檢察官
被      告  趙綵柔


上列上訴人因被告妨害名譽案件，不服臺灣高雄地方法院110年
度審易字第1343號，中華民國111年3月4日第一審判決（起訴案
號：臺灣高雄地方檢察署109年度偵字第23544號、110年度偵字
第15745號），提起上訴，本院判決如下：
    主  文
原判決撤銷，發回臺灣高雄地方法院。
    理  由
一、本件原判決係以：被告丙○○之住所、居所，均在「臺中市○○
    區○○路000號14樓之3」，並非原審法院轄區；且被告刊登文
    字之軟體網站，無證據認定軟體網站公司之網路資料實際主
    機、網頁、傳輸資料主機放置地，係於原審法院轄區。另刑
    法第310條第2項之加重誹謗罪，為即成犯，一該當構成要件
    ，同時即造成侵害法益之結果，故犯罪結果地應與行為地相
    同。而被告涉嫌公然侮辱、加重誹謗之行為地，係在其臺中
    市之住所，其散布於網路網頁上之貼文文字，雖為告訴人甲
    ○○○○○○○○○○等或不特定人等經以網路連結臉書網頁後，均可
    觀覽，然該文字之繼續存在，既為犯罪狀態之繼續，而非行
    為之繼續，自難認上網點閱地即為犯罪結果地。況判斷網路
    犯罪之管轄權有無，應避免使管轄法定原則形同虛設，告訴
    人甲○○○○○○○○○○等之住居所縱然部分在原審法院轄區，亦不
    能認為本案犯罪結果地應包括原審法院轄區為由。認原審法
    院就被告本件行為並無管轄權，爰不經言詞辯論，逕行諭知
    管轄錯誤之判決，並移送於有管轄權之臺灣臺中地方法院。
二、案件由犯罪地或被告之住所、居所或所在地之法院管轄，刑
    事訴訟法第5條第1項定有明文。而所謂犯罪地，參照刑法第
    4 條之規定，解釋上自應包括行為地與結果地兩者而言。於
    網路揭露不實訊息而犯罪者，係利用電腦輸入一定之訊息，
    藉由網路傳遞該訊息，以遂行犯罪，舉凡有網路現代科技化
    設備之各個處所，均得收悉其傳播之訊息，範圍幾無遠弗屆
    ，是其犯罪結果發生地，非如傳統一般犯罪，僅侷限於實際
    行為之特定區域（最高法院109年度台上字第5703號判決參
    照）。
三、本件依起訴書犯罪事實之記載，被告係接續於如附表所示之
    時間，在其臺中市○○區○○路000號14樓之3住處，使用電子設
    備連結網路，並一人分飾多角，以如附表所示帳號或粉絲專
    頁登入Facebook，在多數人或不特定人得以共見共聞下，發
    表如附表所示之不實言論，供不特定使用臉書之人瀏覽，足
    以貶損告訴人乙○○○○○○○○○○○○、告訴人丁○○○○○○○○○○、告訴
    人甲○○○○○○○○○○之名譽。雖本件被告住居所及行為地，均在
    臺中地區，並非在原審法院所轄地區。惟告訴人○○○係在其
    所經營之高雄○○○診所（址設高雄市○○區○○○路000號）內，
    經由上網，發覺被告發表如附表所示之言論等情，或經告訴
    代理人陳靜儀於偵查中陳述在卷（臺灣高雄地方檢察署109
    年度偵字第23544號卷一第18頁）；或經告訴人甲○○○○○○○○○
    ○具狀陳述在卷（詳臺灣臺中地方檢察署110年度偵字第1849
    號卷第436頁；臺灣高雄地方檢察署109年度偵字第23544號
    卷一第26頁以下）。如果屬實，告訴人○○○在原審法院所轄
    之高雄○○○診所內，獲知被告傳播之如附件所示訊息，能否
    認為原審法院所轄之高雄○○○診所，並非被告本件犯行之結
    果發生地，尚有疑義。原審未予詳查，即認本件被告被訴犯
    行之犯罪結果地，並不在原審法院所轄區域內，遂不經言詞
    辯論，諭知管轄錯誤之判決，並移送於有管轄權之臺灣臺中
    地方法院，尚有未洽。因此，檢察官以此為由，提起上訴，
    指摘原判決不當，為有理由，自應由本院將原判決撤銷，發
    回原審法院另為適法之處理，且不經言詞辯論為之。
據上論斷，應依刑事訴訟法第369條第1項但書、第372條，判決
如主文。
中　　華　　民　　國　　111 　年　　7 　　月　　28　　日
                  刑事第三庭    審判長法  官  吳進寶
                                      法  官  徐美麗
                                      法  官  方百正
以上正本證明與原本無異。
不得上訴。
中　　華　　民　　國　　111 　年　　7 　　月　　28　　日
　　　　　　　　　　　　　　　　　　　書記官  呂姿儀
附表
編號 登入帳號 發表時間 （民國） 發表言論  1 Lia莉亞粉絲專頁 109年5月1日 文章內容 最近身體一直不適，吐的蠻慘的，下週要照胃鏡，家人都滿擔心我的身體狀況。自從被元xx診所陷害強迫代言各類行銷，被他們瘋狂消費，甚至私下「威脅」，還被他們竄改事實內容證據向我提告（自己對號入座）覺。覺得心生恐懼，每天覺得憂鬱害怕，得了長達五年的憂鬱症，深怕他們的負責人又會向當初和蘋果買新聞寫新聞再度消費我，為什麼當公眾人物這麼辛苦，要被這樣對待？直到現在都還找鏡週刊等媒體，提供我的舊照亂寫一通，當初設計騙我簽下代言永無止盡的霸王條約，甚至威脅我如果不配合，會在診所網站公開我的裸照，這次我選擇再也不願隱忍他們對我的所做所為，已經5年了，到今年都還依然在消費我，覺得這間無良逃漏稅又會買假新聞行銷自己家的診所超騙，超可怕，希望不要再有受害者上當受騙了。（見公證書圖53）    張貼照片內容 以帳號「李筱晴」稱：我想和妳說其實我在元x雅也有一個很糟的經驗......話說是沒多久之前，我去了元x雅做了隆鼻手術...一開始先去元x雅看診，那時雖然元x雅醫師不是很確定的告訴我說可能是鼻子發炎了，卻還是收了我8萬多給我做了隆鼻，但是為了求安心我還是去大醫院預約看診，沒有想到之後去了元x雅到最後要我住院觀察，我的鼻頭和他們幫我植入的假體開始發炎、紅腫...而且到最後元x雅還是沒有想要把我的這個假體取出，還威脅我說什麼要告我讓我吃官司之類的。我從來沒見過收錢這麼快，事後這麼不負責任的醫美診所，事後還被他們威脅會提告，我也不敢說出去，看見妳發聲覺得妳真的很勇敢....這間診所真的騙很大，很可怕。到最後真的沒有辦法了，突然想到我平常在忠孝西路看牙的診所好像也有整型外科，就只能硬著頭皮厚著臉皮去找他們的整形外科做諮詢。本來已經做好被拒絕的準備了，但是幫我看診的醫生很仔細地講解我現在的發炎狀況，然後給我看了他們修復手術的其他案例照片，讓我覺得很放心，當然很快就預約了取出假體的手術。被醫生取出假體，真不敢相信他快穿出我的鼻頭(汗，附上一張我那時的照片給妳看。（見公證書圖63至66）     帳號「王奇恩」之人稱：小弟我在今年一月份在○○○動刀，看了非常多人推薦楊醫師的手術，非常心動，所以就從台北殺下台南，找了楊醫師動刀，在手術當中跟手術前都非常的完美，但在手術後問題來了，所有一切的問題業務和不知道是否是護理師的小姊都說是正常？！但是就連沒有醫學背景的人也都知道，是不正常的腫脹。我想說的是，我非常推薦楊醫師的手術，但我非常不推薦○○○診所的態度，在手術完之後只有推卸責任的感覺，如果有要平胸的兄弟，如果要找○○○，我個人建議真的要三思。（見公證書圖63） 2 Lia莉亞粉絲專頁 109年5月4日 文章內容 好可怕...又有可憐的受害者私訊我了...大家提醒自己身邊的親朋好友真的要注意。（見公證書圖22）    張貼照片內容 同編號1.張貼照片內容。（見公證書圖22至24） 3 Lia莉亞粉絲專頁 109年5月7日 文章內容 又有人傳給我了...大家愛美真好一定要慎選診所啊...不只挑選合格的醫師，診所評價和診所的「事後服務的態度」很重要。（見公證書圖7）    張貼 照片內容 不詳之人稱：莉亞妳好..我也是選擇在元禾雅做失敗的受害者，我做的是他們家的「魔滴」隆乳，當時因為看他們家廣告打很大，前去他們官網上去看全是網美的分享文，想說這麼多像妳這樣漂亮的女幫她們打廣告看起來真的很有吸引力...說來也有點可悲，前一次因為在別家診所做的不是很滿意大小，想說因我看到元禾雅的廣告，想說魔滴很自然，我到了他們診所現場去諮詢，他們拿了很多一樣網站上那些網紅的案例照片給我看，一邊遊說我要當天決定可以便宜我兩萬，要我當天趕快做決定（當時幾乎他們家每個服務人員和主管都一起起鬨要我當天決定）當時我被有種強迫要趕快買單的感覺..最後就答應了。後來我做完他們家的魔滴後，問題來了....我兩邊胸部一高一低很嚴重，已經不是脫下衣服才看的出來，嚴重程度已經到穿T恤也看得出來胸部歪歪的，重點當初的傷口縫線都沒有幫我縫的很好，害我後來傷口發炎，變成很難看的疤痕。更過份的是，事後他們家找各種理由推卸說不是他們的問題。還說如果我硬要堅持就會對我提告，還打電話到我公司恐嚇我，給妳看我當時做壞的魔滴和傷口照...。（見公證書圖8至12） 4 尹若綺 109年5月1日後某日 好扯喔!我有個女網友網紅朋友也是和他們家簽到像妳說的合約內容!覺得不能姑息這種行為欺騙大眾!他們家我去過一次幫我做隆乳，也是看了妳的廣告想說去做!結果做的超級失敗!左右奶高低不說，事後服務態度又很差，不承認他們做壞，原本沒有左右高低被他們做成這樣，法務人員甚至態度強勢惡劣，害我白白花了近30萬，事後自掏腰包還去別間診所重做，那間診所笑說他們收過被xx雅診所做壞的客人很多，千金難買早知道，相信莉亞真的遇到了差勁的診所，因為我自己也是他們家的受害者，奉勸大家別再被他們家的不實宣傳給欺騙了!!（見公證書圖55）  5 艾莉絲 109年5月1日後某日 1.我看到他們和「壹週刊」都是一夥的啊!一起寫一堆人身攻擊的砲莉亞!這麼會欺騙信任他們的消費者，根本才是最大家的金光黨詐騙超大集團。（見公證書圖53、93） 2.與編號4之誹謗言論同。（見公證書圖53、107）  6 李筱晴 109年5月3日後某日 莉亞，是這樣的我於前幾個月前在元+雅這家廣告「打很大」的醫美診所動了號稱術後看不到疤痕，或是疤痕界於0.5-1公分的微創手術。因開刀後傷口和診所術前敘述不同，也就是傷口很大的意思，且醫師完全沒做術前評估，又很急著要我下決定。最後就是很有效率的收錢，卻草草開刀了事，傷口真的有夠大!且價格是別家的兩倍，完全不知道在貴什麼，還說醫生是台灣前100名外科醫師。而且最恐怖的是，這家診所完全不允許別人在網路上分享負評，我PO文完隔天，才過了10幾個小時，立馬接到診所電話，要求我刪掉文章，說什麼他們都有錄音錄影，很重視診所聲譽，要求我把文章刪掉，說我是不實指控，如果不刪就要告我誹謗!拜託!如果技術、服務好的話，我在網路上推薦都來不及了好嗎?後來它們還打電話到我單位騷擾，說什麼我有法律問題什麼的，也沒講清楚是什麼事，公司還把我找去了解以為我在外面有欠債。一直到PO文完的第10天，我收到了存證信函...而且他不只寄家裡!!連公司都寄!!裡面說我在這個版上PO的文章是不實指控，就是要告我的意思!!但我說的都是事實!!有人說可能只是嚇嚇我，但我真的覺得他們醫美財力雄厚，畢竟收費是別人的兩倍，都拿來打廣告和請律師了吧!（技術什麼的就另當別論了...）所以還是刪文了（很沒種）。我這種市井小民，拿了存了將近兩個月的薪水，去做了這個手術，卻得到比其他版上分享做了同樣手術的版友，還要大很多的傷口，價格還是我一半...造成術後恢復期拉長及上班不方便須延後請假等。難道身為一個消費者不能分享自己的真實感受嗎？真是對這家醫美診所感到失望...也奉勸醫美版友們，不是貴就一定好!千萬不要看到廣告就傻傻相信!（好吧我真的被廣告騙了！廣告真的有用可以騙人！）以上為做夢文。（見公證書圖31、46至47）